【裁判字號】    96,上易,2791
【裁判日期】    970103
【裁判案由】    竊盜
【裁判全文】
臺灣高等法院刑事判決                96年度上易字第2791號
上  訴  人  臺灣臺北地方法院檢察署檢察官
被      告  乙○○
上列上訴人因被告竊盜案件，不服臺灣臺北地方法院96年度易字
第1313號，中華民國96年10月15日第一審判決（起訴案號：臺灣
臺北地方法院檢察署96年度偵緝字第1108號），提起上訴，本院
判決如下：
    主  文
上訴駁回。
    理  由
一、公訴意旨略以：被告乙○○與陳錫達（業經本院判處有期徒
    刑1年6月確定）、王宜玲係朋友關係，被告乙○○與陳錫達
    基於意圖為自己不法之所有之犯意聯絡，由陳錫達趁機複製
    王宜玲位於臺北市○○區○○路2段211巷6弄2號住處之鑰匙
    後，於民國92年9月26日凌晨3時許，由被告乙○○駕駛小貨
    車前往該處，以上開複製之鑰匙侵入上址王宜玲與家人所居
    之住宅，趁渠等睡覺之際，徒手竊取置於主臥室內之保險箱
    （即鐵櫃，其內有新臺幣（下同）10萬元，勞力士表2 只、
    鑽戒2 枚、不詳數量之耳環、手鍊、戒指、項鍊等金飾、自
    小貨車行照1枚、自小客車行照1枚、甲○○及王勝日駕照各
    1枚、房屋及土地所有權狀共4紙）1 個，得手後載往烏來山
    區，打開保險箱，將勞力士錶、鑽戒及金飾變賣予莊有仁得
    款10萬元花用，嗣王宜玲之父母王勝日、甲○○於同日上午
    5 時30分許返家時，始發現家中保險箱遭竊而報警處理。陳
    錫達嗣於94年03月10日警方尚未查獲上開竊盜案件之犯罪嫌
    疑前，向臺灣臺北地方法院檢察署具狀自首，始悉上情。因
    認被告乙○○涉犯刑法第321條第1項第1款之竊盜罪嫌。
二、按犯罪事實應依證據認定之，無證據不得認定犯罪事實，不
    能證明被告犯罪者，應諭知無罪之判決，刑事訴訟法第154
    條第2項及第301 條第1項分別定有明文。次按認定犯罪事實
    所憑之證據，雖不以直接證據為限，間接證據亦包括在內；
    然而無論直接或間接證據，其為訴訟上之證明，須於通常一
    般之人均不致有所懷疑，而得確信其為真實之程度者，始得
    據為有罪之認定，倘其證明尚未達到此一程度，而有合理之
    懷疑存在時，事實審法院復已就其心證上理由予以闡述，敘
    明其如何無從為有罪之確信，因而為無罪之判決，尚不得任
    意指為違法，最高法院76年臺上字第4986號著有判例要旨可
    資參照。又按共同被告所為不利於己之陳述，必須顯無瑕疪
    可指，而就其他方面調查又與事實相符，始足採為他被告論
    罪之依據，最高法院46年臺上字第419 號著有判例意旨可參
    。
三、公訴人認被告乙○○涉犯竊盜罪嫌，無非係以共犯陳錫達之
    供述、被害人甲○○之指訴、證人莊有仁之證詞、現場照片
    、本院94年度上易字第2021號判決為其論據。惟被告乙○○
    堅詞否認有何竊盜犯行，辯稱：伊根本未為本案之竊盜犯行
    ，伊沒有和陳錫達共同至甲○○家竊取前揭物品，係陳錫達
    因為強盜案被捕，陳錫達認為是伊去報警的，陳錫達為報復
    才會指稱是與伊共犯本案竊盜等語。
四、經查：
（一）證人陳錫達於原審審理時具結證稱：「我認識被告乙○○
      ，我們都住附近，認識好幾年了。當時我跟王宜玲是男女
      朋友，後來被抓到去執行，聽到我二嫂說王宜玲懷孕了，
      所以才寫自白書去警察局說是我竊盜的，我那時有槍砲、
      殺人案件被通緝，警察賴泰安抓到我稱是被告說我開車在
      哪裡出入，因被告出賣我，我才想把被告咬出來說他是共
      犯。」等語（見原審卷第35、36頁），核與被告乙○○所
      辯陳錫達是因認為被告乙○○報警才導致他遭逮捕，而供
      稱與被告共犯本案竊盜犯行等語大致相符，故被告乙○○
      所辯前詞非不足採信。又證人陳錫達固於94年05月17日警
      詢時陳稱：「甲○○的女兒王宜玲是我的女朋友，因此我
      有她家中鑰匙，後來我因通緝缺錢，就想到她家中有一個
      放置財物的錢櫃，乃於92年09月26日清晨與乙○○開一部
      發財車到她家巷口附近，然後以鑰匙開門入屋搬走鐵櫃，
      到烏來山邊將鐵櫃鋸開，裡面有現金10萬元，金飾及手錶
      等變賣給『阿圳』，總共約33萬元，我分得15萬元，其餘
      乙○○拿走。」等語（見94年度偵字第9377號卷第6、7頁
      ），以及於94年05月27日偵查中供稱：「贓物除現金外，
      其餘勞力士錶、金飾、鑽戒等物賣給朋友莊有仁。」等語
      （見94年他字第2089號第56頁），然證人陳錫達於94年3
      月10日自首本件犯行後，於94年4月12日、95年5月27日、
      於94年5 月17日警偵訊時雖坦承有為本件竊盜犯行，但自
      94年7月5日檢察官偵訊時起，又翻異前詞否認有為本件竊
      盜犯行，可見證人陳錫達前後供述不一，顯互相矛盾而有
      瑕疵，且證人陳錫達於歷次警詢、偵審訊問時，僅在94年
      05月17日警詢時有提及本件竊盜犯行是與被告乙○○共同
      為之，何況證人陳錫達前開於警詢時所為供述係屬被告乙
      ○○以外之人於審判外之言詞陳述，查無例外得作為證據
      之事由，依法不得作為被告乙○○是否犯罪之證據。
（二）證人莊有仁於原審審理時具結證述：「（提示臺灣高等法
      院94年度上易字第2021號卷第100、101頁）我之前所述均
      實在。我不認識在場被告乙○○，也沒聽過這名字，當初
      陳錫達是一個人拿手錶、戒指、項鍊、手鍊，來找我幫他
      轉賣，我沒有問陳錫達為什麼有這些東西。」等語（見原
      審卷第42、43頁），以及在本院94年度上易字第2021號陳
      錫達竊盜案件95年04月14日審理時具結證述：「2、3年前
      ，陳錫達偷來的金飾、勞力士男錶是透過我賣給其他人。
      」等語（見該案卷宗第101 頁），則證人莊有仁之證詞，
      僅能證明陳錫達有變賣贓物之事實，尚無從據以推認被告
      乙○○共犯本案竊盜之事實。又證人即警員賴泰安在本院
      94年度上易字第2021號陳錫達竊盜案件95年04月14日審理
      時具結證述：「陳錫達因槍砲案件為警查獲時，是我負責
      詢問，並製作筆錄，印象中陳錫達沒有告訴我有本件竊盜
      犯行，也沒有逼陳錫達承認任何犯罪。」等語（見該案卷
      宗第100、101頁），亦無從逕以推認被告乙○○有共犯本
      案竊盜之事實。再者徵之公訴人提出之證人甲○○、王宜
      玲證詞、現場照片1 張等證據，亦均僅能認定前揭保險箱
      及其內物品失竊之事實與前述保險箱之重量應非一個人搬
      得動，本件竊盜之行為人除陳錫達外應尚有他人之事實，
      以及本院94年度上易字第2021號竊盜案件係針對陳錫達是
      否有本件竊盜犯行而為審理與判決，以之證明被告乙○○
      共同犯本案竊盜之犯行，均尚嫌失據。
五、原審本同上之見解，以檢察官所舉事證尚不足以證明被告罪
    嫌，而為被告無罪之諭知，並無不合。檢察官上訴意旨猶以
    證人陳錫達於94年4 月12日、5月17日、5月27日之供詞就犯
    罪情節、竊盜時間、地點、手法、有無共犯、所竊財物等與
    被害人之指訴、證人莊有仁之指訴相符，而認被告確有與證
    人陳錫達共犯本件竊盜犯行云云，然按證人陳錫達上揭各次
    供述僅有94年5 月17日之供詞提及與被告共犯本件竊盜犯行
    ，並無其他可供證明被告有與陳錫達共犯本件竊盜犯行之證
    據已如前述，是檢察官上訴意旨仍就原審取捨證據，認定事
    實之合法職權行使，徒憑己意爭執，而指摘原審判決不當，
    其上訴為無理由，應予駁回。
據上論斷，應依刑事訴訟法第368 條，判決如主文。
本案經檢察官劉斐玲到庭執行職務。
中    華    民    國    97    年    1    月     3     日
                  刑事第十一庭  審判長法  官   張連財
                                      法  官   林明俊
                                      法  官   楊照男
以上正本證明與原本無異。
不得上訴。
                                      書記官   王泰元
中    華    民    國    97    年    1     月    3     日


司法院資訊處製作；財團法人民間司法改革基金會備份。
